【裁判字號】    99,訴,944
【裁判日期】    991227
【裁判案由】    違反毒品危害防制條例
【裁判全文】
臺灣嘉義地方法院刑事判決               99年度訴字第944號
公  訴  人  臺灣臺義地方法院檢察署檢察官
被      告  何文峰
上列被告因毒品危害防制條例案件，經檢察官提起公訴（99年度
毒偵字第1836號），本院合議庭裁定由受命法官獨任行簡式審判
程序，判決如下：
    主  文
何文峰施用第一級毒品，累犯，處有期徒刑拾月。扣案之注射針
筒壹支沒收。
    犯 罪 事 實
一、何文峰前因施用毒品案件，經本院以92年度毒聲字第1001號
    裁定送觀察勒戒後，認有繼續施用毒品之傾向，再以93年度
    毒聲字第30號裁定令入戒治處所施以強制戒治1年，嗣認無
    繼續強制戒治之必要，而於民國93年8月11日執行完畢釋放
    ，並經臺灣嘉義地方法院檢察署檢察官於翌日以93年度戒毒
    偵字第46號為不起訴處分確定。又因施用毒品之毒品危害防
    制條例案件，經本院以96年度訴字第926號判決，判處有期
    徒刑7月確定；因搶奪等案件，經本院以96年度訴字第873號
    判決，判處應執行有期徒刑1年2月確定；因違反替代役實施
    條例案件，經本院以96年度嘉簡字第1748號判決，判處有期
    徒刑3月確定，上揭數罪並經裁定應執行有期徒刑1年10月確
    定，於98年6月25日執行完畢。猶不知悔改，於強制戒治執
    行完畢釋放後，再基於施用第1級毒品海洛因及第2級毒品甲
    基安非他命之犯意，於99年8月17日22時多許，在嘉義市西
    區劉厝里劉厝38號友人吳瑞文住處，以將海洛因、甲基安非
    他命加水溶解後，再用針筒注射身體之方式，同時施用海洛
    因、甲基安非他命1次。嗣於99年8月17日23時50分許，在吳
    瑞文上揭住處，因民眾檢舉為警盤查，扣得其所有供犯罪所
    用之注射針筒1支，並於99年8月18日2時35分許，經警徵得
    其同意採尿送驗，呈嗎啡及甲基安非他命陽性反應，始查悉
    上情。
二、案經嘉義市政府警察局第一分局報請臺灣嘉義地方法院檢察
    署檢察官偵查起訴，經本院合議庭裁定由受命法官獨任行簡
    式審判程序。
    理  由
一、訊據被告何文峰對於在上揭時地同時施用海洛因及甲基安非
    他命1次之犯行，於本院準備程序及審理時均坦承不諱（見
    本院卷第43、51-52頁），並有搜索同意書、搜索扣押筆錄
    各1份、照片2張附卷可稽（見警卷第8-9、13頁），且被告
    於99年8月18日2時35分許，經警採尿送驗結果，呈嗎啡、甲
    基安非他命陽性反應，有採尿同意書、尿液送驗姓名對照表
    、臺灣檢驗科技股份有限公司濫用藥物尿液檢驗報告各1份
    在卷可參（見警卷第7、14-15頁），另有注射針筒1支扣案
    可資佐證，足認被告之自白與事實相符。
二、按毒品危害防制條例於92年7月9日修正公布，自93年1月9日
    施行，其中第20條、第23條將施用毒品之刑事處遇程序，區
    分為「初犯」及「5年內再犯」、「5年後再犯」。依其立法
    理由之說明：「初犯」，經觀察、勒戒或強制戒治後，應為
    不起訴處分或不付審理之裁定；經觀察、勒戒或強制戒治執
    行完畢釋放後，「5年內再犯」者，因其再犯率甚高，原實
    施之觀察、勒戒及強制戒治既已無法收其實效，爰依法追訴
    或裁定交付審理。至於經觀察、勒戒或強制戒治執行完畢釋
    放後，「5年後再犯」者，前所實施之觀察、勒戒或強制戒
    治已足以遮斷其施用毒品之毒癮，為期自新及協助其斷除毒
    癮，仍適用「初犯」規定，先經觀察、勒戒或強制戒治之程
    序。從而依修正後之規定，僅限於「初犯」及「5年後再犯
    」二種情形，始應先經觀察、勒戒或強制戒治程序。倘被告
    於5年內已再犯，經依法追訴處罰，縱其第3次（或第3次以
    上）再度施用毒品之時間，在初犯經觀察、勒戒或強制戒治
    執行完畢釋放5年以後，已不合於「5年後再犯」之規定，且
    因已於「5年內再犯」，顯見其再犯率甚高，原實施觀察、
    勒戒或強制戒治，已無法收其實效，即應依該條例第10 條
    處罰（最高法院95年度第7次刑事庭會議決議、97年度第5次
    刑事庭會議決議意旨參照）。查被告前因施用毒品案件，經
    本院以92年度毒聲字第1001號裁定送觀察勒戒後，認有繼續
    施用毒品之傾向，再以93年度毒聲字第30號裁定令入戒治處
    所施以強制戒治1年，嗣認無繼續強制戒治之必要，而於93
    年8月11日執行完畢釋放，並經臺灣嘉義地方法院檢察署檢
    察官於翌日以93年度戒毒偵字第46號為不起訴處分確定。又
    因施用毒品之毒品危害防制條例案件，經本院以96年度訴字
    第926號判決，判處有期徒刑7月確定；因搶奪等案件，經本
    院以96年度訴字第873號判決，判處應執行有期徒刑1年2月
    確定；因違反替代役實施條例案件，經本院以96年度嘉簡字
    第1748號判決，判處有期徒刑3月確定，上揭數罪並經裁定
    應執行有期徒刑1年10月確定，於98年6月25日執行完畢，此
    有臺灣高等法院被告前案紀錄表1份附卷可憑，是被告於強
    制戒治執行完畢釋放後，於5年內已再犯，並經依法追訴處
    罰，雖其本件再度施用毒品之時間，在經強制戒治執行完畢
    釋放5年以後，已不合於「5年後再犯」之規定，依上開決議
    ，應依法追訴處罰甚明。本件事證明確，被告之犯行均堪予
    認定。
三、核被告所為，係犯毒品危害防制條例第10條第1項之施用第1
    級毒品罪，及同條例第10條第2項之施用第2級毒品罪。被告
    持有第1級毒品海洛因及第2級毒品甲基安非他命進而施用之
    ，其持有之低度行為應為施用之高度行為所吸收，均不另論
    罪。被告以一施用毒品行為，同時施用海洛因、甲基安非他
    命，係一行為觸犯數罪名，為想像競合犯，應依刑法第55條
    規定從一重之施用第1級毒品罪論處。被告受徒刑之執行完
    畢後，5年以內故意再犯本件有期徒刑以上之罪，為累犯，
    應依刑法第47條第1項規定加重其刑。爰審酌被告國中畢業
    之智識程度，前因施用毒品犯行，經強制戒治執行完畢，猶
    不思藉機徹底戒除施用毒品之惡習，仍再次施用毒品，惟其
    施用毒品係自戕行為，及本件施用毒品之手段，其犯後坦承
    犯行，暨被告自陳家中有母親、妹妹、兒子、女兒，入監前
    從事鐵工等一切情狀，量處如主文所示之刑，以示懲儆。扣
    案之注射針筒1支，係被告所有供犯罪所用之物，業據被告
    於本院供承在卷（見本院卷第43頁），爰依刑法第38條第1
    項第2款宣告沒收。
據上論斷，應依刑事訴訟法第273條之1第1項、第299條第1項前
段，毒品危害防制條例第10條第1項、第2項，刑法第11條前段、
第55條、第47條第1項、第38條第1項第2款，判決如主文。
本案經檢察官郭志明到庭執行職務。
中    華    民    國    99    年    12    月    27    日
                    刑事第二庭   法  官  卓春慧
以上正本證明與原本無異。
如不服本判決應於收受判決後10日內向本院提出上訴書狀，並應
敘述具體理由；其未敘述上訴理由者，應於上訴期間屆滿後20日
內向本院補提理由書（均須按他造當事人之人數附繕本）「切勿
逕送上級法院」。
中    華    民    國    99    年    12    月    27    日
                                 書記官  李玫娜
附錄本案論罪科刑法條全文：
毒品危害防制條例第10條：
施用第一級毒品者，處6月以上5年以下有期徒刑。
施用第二級毒品者，處3年以下有期徒刑。

司法院資訊處製作；財團法人民間司法改革基金會備份。
